【裁判字號】    97,易,682
【裁判日期】    971002
【裁判案由】    違反毒品危害防制條例
【裁判全文】
臺灣新竹地方法院刑事判決               97年度易字第682號
公  訴  人  臺灣新竹地方法院檢察署檢察官
被      告  甲○○
                    （另案於臺灣新竹監獄執行）
上列被告因毒品危害防制條例案件，經檢察官提起公訴（97年度
毒偵字第1321號），本院裁定適用簡式審判程序，判決如下：
    主  文
甲○○施用第二級毒品，累犯，處有期徒刑陸月，如易科罰金，
以新臺幣壹仟元折算壹日。
扣案第二級毒品安非他命壹包（毛重零點參玖公克），沒收銷燬
。
    事  實
一、
（一）甲○○前曾於民國87年間，因施用毒品案件，經臺灣新竹
      地方法院檢察署檢察官聲請，而經本院於87年8 月21日以
      87 年度毒聲字第479號裁定送勒戒處所觀察、勒戒，旋因
      觀察、勒戒後，因認無繼續施用毒品傾向，於87年9 月14
      日執行完畢，並經臺灣新竹地方法院檢察署檢察官於87年
      9 月14日以87年度偵字第5787號為不起訴處分確定。其又
      於前揭不起訴處分後5 年內之87年間，因施用毒品案件，
      經臺灣新竹地方法院檢察署檢察官聲請，而經本院於87年
      12 月1日以87年度毒聲字第1063號裁定送勒戒處所觀察、
      勒戒，旋因觀察、勒戒後，因認有繼續施用毒品傾向，而
      經臺灣新竹地方法院檢察署聲請，經本院於88年3月1日以
      88 年度毒聲字第296號裁定令入戒治處所施以強制戒治。
      而其此部分施用毒品犯行，亦經本院於88年6月4日以88年
      度易字第297號判處有期徒刑10月，於88年6月21日確定。
      至其強制戒治部分，嗣因執行屆滿3 月，成效良好，經臺
      灣新竹地方法院檢察署檢察官聲請，而經本院於88年8 月
      24日以88年度毒聲字第1704號裁定停止戒治，所餘戒治期
      間付保護管束，嗣並出所。保護管束期間於89年5月2日期
      滿，未經撤銷保護管束，而視為強制戒治執行完畢。其又
      於92年間，因施用毒品案件，經臺灣新竹地方法院檢察署
      檢察官聲請，而經本院於92年12月9 日以92年度毒聲字第
      837 號裁定令入戒治處所施以強制戒治，嗣因毒品危害防
      制條例修正而報結未執行強制戒治。至其此部分施用毒品
      犯行，並經臺灣新竹地方法院檢察署檢察官起訴，而經本
      院於93年3月19日以92年度易字第663號判處有期徒刑6 月
      ，於93年4月12日確定。其又於93年間，因施用第2級毒品
      案件，經臺灣新竹地方法院檢察署檢察官聲請簡易判決處
      刑，經本院竹北簡易庭於93年9月14日以93年度易字第342
      號判處有期徒刑4 月，於93年10月11日確定；又於95年間
      ，施用第2級毒品，經臺灣新竹地方法院檢察署檢察官起
      訴聲請簡易判決處刑，經本院新竹簡易庭於95年11月28日
      以95年度竹簡字第1306號判處有期徒刑6 月，於95年12月
      22 日確定，並經本院於96年7月16日以96年度聲減字第76
      號裁定減刑為有期徒刑3 月確定；又於96年間，因多次施
      用第2 級毒品，經臺灣新竹地方法院檢察署檢察官起訴，
      而經本院於96年5月31日以96年度易字第283號判處有期徒
      刑8月，於96年5月31日確定，並經本院於96年8月9日以96
      年度聲減字第919號裁定減刑為有期徒刑4月確定，嗣上揭
      案件接續執行，於96年11月15日縮刑期滿執行完畢。
（二）詎其仍不知悔悟，基於施用第2級毒品之犯意，於97年7月
      4日下午4時許，在其位於新竹縣竹北市○○路112 巷48弄
      13號住處內，非法施用第2級毒品安非他命，迨同年月6日
      晚上11時40分許，在新竹縣竹北市○○街與中和路口處，
      當場為警攔檢查獲其持有第2級毒品安非他命1包（毛重
      0.39公克），經採集其尿液送驗結果，因呈甲基安非他命
      類毒品陽性反應，始悉上情。
二、案經新竹縣政府警察局移送臺灣新竹地方法院檢察署檢察官
    偵查起訴。
    理  由
一、本件被告甲○○所犯施用第2 級毒品罪，『非』死刑、無期
    徒刑、最輕本刑為3 年以上有期徒刑之罪，或高等法院管轄
    第一審之案件，被告於本院準備程序進行中，就被訴事實為
    有罪之陳述，經本院認合於刑事訴訟法第273條之1第1 項之
    規定，裁定適用簡式審判程序，合先敘明。
二、訊據被告對於前開施用第2 級毒品安非他命之犯行，於本院
    準備程序及簡式審判程序時均坦承不諱，並有新竹縣政府警
    察局保安隊扣押筆錄、扣押物品目錄表、扣押物品收據各 1
    份、照片1張、真實姓名代號對照表、濫用藥物檢驗報告各1
    份（見第1321號偵卷第23至27頁、第35頁、第36頁），此外
    ，復有安非他命毒品1包等扣案足憑（97年度安保管字第191
    號，扣押物品清單見第1321號偵卷第37頁），被告上開自白
    內容確與事實相符，堪足採信，本案事證已臻明確，被告上
    開犯行洵堪認定，自應依法予以論罪科刑。
三、論罪科刑
（一）按施用第1、2級毒品為犯罪行為，毒品危害防制條例第10
      條定有處罰明文。故施用第1、2級毒品者，依前揭規定本
      應科以刑罰。惟基於刑事政策，對合於一定條件之施用者
      ，則依同條例第20條、第23條之規定，施以觀察、勒戒及
      強制戒治之保安處分。毒品危害防制條例於92年7月9日修
      正公布，自93年1月9日施行，其中第20條、第23條將施用
      毒品之刑事處遇程序，區分為「初犯」及「5 年內再犯」
      、「5年後再犯」。依其立法理由之說明：「初犯」，經
      觀察、勒戒或強制戒治後，應為不起訴處分或不付審理之
      裁定；經觀察、勒戒或強制戒治執行完畢釋放後，「5 年
      內再犯」者，因其再犯率甚高，原實施之觀察、勒戒及強
      制戒治既已無法收其實效，爰依法追訴或裁定交付審理。
      至於經觀察、勒戒或強制戒治執行完畢釋放後，「5 年後
      再犯」者，前所實施之觀察、勒戒或強制戒治已足以遮斷
      其施用毒品之毒癮，為期自新及協助其斷除毒癮，仍適用
      「初犯」規定，先經觀察、勒戒或強制戒治之程序。從而
      依修正後之規定，僅限於「初犯」及「5年後再犯」2種情
      形，始應先經觀察、勒戒或強制戒治程序。倘被告於5 年
      內已再犯，經依法追訴處罰，縱其第3次（或第3次以上）
      再度施用毒品之時間，在初犯經觀察、勒戒或強制戒治執
      行完畢釋放5年以後，已不合於「5年後再犯」之規定，且
      因已於「5 年內再犯」，顯見其再犯率甚高，原實施觀察
      、勒戒或強制戒治，已無法收其實效，即應依該條例第10
      條處罰（最高法院95年度第7 次刑事庭會議決議參照）。
      準此，茍被告其施用毒品之犯行，前經觀察、勒戒或強制
      戒治執行完畢後，5 年內曾因再施用毒品之行為，而經法
      院判處刑罰之處遇程序確定者，縱其係於觀察、勒戒或強
      制戒治執行完畢5 年後再為本案施用毒品，應認屬「再犯
      」之範疇，直接適用刑罰處遇之程序。經查，被告有如前
      揭事實欄一（一）所示因施用毒品經送觀察、勒戒、強制
      戒治之執行紀錄等情，有臺灣高等法院被告前案紀錄表、
      在監在押全國紀錄表在卷可按，被告既於89年5月2日強制
      戒治停止戒治期滿未被撤銷視為期滿執行完畢之5 年內再
      犯上開事實欄一（一）所示92、93、95、96年間之施用毒
      品案件，是其於強制戒治執行完畢後之5 年後再犯本案施
      用第2級毒品犯行，徵諸前開最高法院95年度第7次刑事庭
      會議決議意旨，自應依法予以論罪科刑。
（二）所犯罪名：核被告所為係犯毒品危害防制條例第10條第 2
      項之罪。
（三）其施用前持有安非他命毒品之低度行為，應為施用之高度
      行為所吸收，不另論罪。
（四）被告有事實欄一（一）所示前科，有臺灣高等法院被告前
      案紀錄表1份附卷可稽，其於有期徒刑執行完畢5年內故意
      再犯本件有期徒刑以上之罪，為累犯，應依刑法第47條第
      1項之規定加重其刑。
（五）爰審酌被告素行不佳，前經執行觀察、勒戒、強制戒治後
      ，仍未戒除毒癮、施用毒品嚴重危害其身心健康，坦認犯
      行，犯罪後態度良好等一切情狀，量處如主文所示之刑，
      並諭知易科罰金之折算標準，以資懲儆。
（六）扣案安非他命1包（（毛重0.39公克，97年度安保管字第
      191號，扣押物品清單見第1321號偵卷第37頁））係管制
      之第2級毒品，應依毒品危害防制條例第18條第1項宣告沒
      收銷燬。
四、據上論斷，應依刑事訴訟法第273條之1第1項、第299條第 1
    項前段，毒品危害防制條例第10條第2項、第18條第1項前段
    ，刑法第11條、第47條第1項、第41條第1項前段，判決如主
    文。
本案經檢察官陳麗芬到庭執行職務。
中    華    民    國    97    年    10    月     2    日
                  刑事第六庭  法  官  黃美盈
以上正本與原本相符。
如不服本判決應於收受本判決後10日內向本院提出上訴書狀，其
未敘述上訴理由者，並得於提起上訴後10日內向本院補提理由書
狀（均須按他造當事人之人數附繕本）「切勿逕送上級法院」。
中    華    民    國    97    年    10    月    2     日
                              書記官  吳美雲
附錄論罪科刑法條：
毒品危害防制條例第10條第2項：
施用第二級毒品者，處 3 年以下有期徒刑。


司法院資訊處製作；財團法人民間司法改革基金會備份。
